臺灣桃園地方法院民事簡易判決
110年度桃保險簡字第155號
原      告  和泰產物保險股份有限公司

法定代理人  莊瑞德  
訴訟代理人  施懷    
            袁子謙  
            劉亭妤  
被      告  范元  


上列當事人間請求損害賠償事件，本院於民國111 年4 月14日言
詞辯論終結，判決如下：
    主    文
被告應給付原告新臺幣參拾陸萬參仟貳佰陸拾捌元，及自民國一
百一十年九月十九日起至清償日止，按週年利率百分之五計算之
利息。
訴訟費用（除減縮部分外）由被告負擔。
本判決得假執行。
    事實及理由
壹、程序方面：
    按「訴狀送達後，原告不得將原訴變更或追加他訴。但有下
    列各款情形之一者，不在此限：……⒊擴張或減縮應受判決
    事項之聲明者。」，民事訴訟法第255 條第1 項第3 款定有
    明文。本件原告原起訴請求：「被告應給付原告新臺幣（下
    同）479,793 元，及自起訴狀繕本送達翌日起至清償日止，
    按週年利率5%計算之利息。」，嗣於民國111 年4 月14日變
    更聲明為：「被告應給付原告363,268元，及自起訴狀繕本
    送達翌日起至清償日止，按週年利率5%計算之利息。」（見
    本院卷第76頁），核原告所為係減縮應受判決事項之聲明，
    依上揭規定，應予准許。
貳、實體方面:
一、原告主張：被告於110 年1 月3 日17時許，駕駛車牌號碼
　　000-0000號自用小客車，行經桃園市桃園區吉安街與溫州一
    路前時，因駕車不慎，致擦撞由原告承保車體損失險、訴外
    人張家珍所有、訴外人詹維軒駕駛之車牌號碼000-0000號自
    用小客車（下稱系爭車輛），致系爭車輛受損，原告依約賠
    付車體修復費用685,419 元（工資144,069元、零件541,350
     元），扣除系爭車輛合理零件折舊額後之金額為518,954 
    元。而詹維軒就本件事故應負30% 之過失責任，被告應負70
    % 之過失責任。爰依保險代位及侵權行為之法律關係提起本
    訴。並聲明：被告應給付原告363,268元，及自起訴狀繕本
    送達翌日起至清償日止，按週年利率5%計算之利息。
二、被告則以：
　　原告請求金額過高，無法負擔等語抗辯。並聲明：原告之訴
    駁回。
三、得心證之理由：
　㈠本件原告主張之事實，業據其提出系爭車輛行車執照、車損
    照片，及桃園市政府警察局桃園分局桃園交通中隊道路交通
    事故當事人登記聯單、現場圖等為證，並據本院依職權向桃
    園市政府警察局交通警察大隊調閱本件道路交通事故現場圖
    、初步分析研判表、道路交通事故調查報告表㈠㈡、詢問筆錄
    及現場照片等資料，經核與原告所述相符。至被告雖稱金額
    過高無力負擔云云，惟債務人無資力既非給付不能之事由，
    且債務人對其應負之給付金錢義務本應負無限責任，並以其
    現在及將來之一切財產，作為其債務之總擔保，是被告所辯
    ，即無可採。 
　㈡按「汽車行駛時，駕駛人應注意車前狀況及兩車並行之間隔
    ，並隨時採取必要之安全措施，不得在道路上蛇行，或以其
    他危險方式駕車」；又閃光紅燈表示「停車再開」，車輛應
    減速接近，先停止於交岔路口前，讓幹線道車優先通行後認
    為安全時，方得續行；閃光黃燈表示「警告」，車輛應減速
    接近，注意安全，小心通過，道路交通安全規則第94條第3
    項、道路交通標誌標線號誌設置規則第211 條第1 款、第2
    款分別訂有明文。次按因故意或過失，不法侵害他人之權利
    者，負損害賠償責任；汽車、機車或其他非依軌道行駛之動
    力車輛，在使用中加損害於他人者，駕駛人應賠償因此所生
    之損害，民法第184 條第1 項前段、第191 條之2 前段亦有
    明文。另按被保險人因保險人應負保險責任之損失發生，而
    對於第三人有損失賠償請求權者，保險人得於給付賠償金額
    後，代位行使被保險人對於第三人之請求權。但其請求之金
    額，以不逾賠償金額為限，保險法第53條第1項亦有規定。
　㈢本件事故發生時為晴天，有日間自然光線、柏油路面、乾燥
    無缺陷、無障礙物等情，有道路交通事故調查報告表㈠及現
    場照片附卷可稽，足見依事故發生時現場狀況及客觀條件，
    兩造並無不能注意之情事。故被告行經事故地點為表示警告
    之閃光紅燈號誌交岔路口時，車輛應減速接近，先停止於交
    岔路口前，讓幹線道車優先通行後認為安全時方得續行，並
    應注意車前狀況，隨時採取必要安全措施，然被告竟疏未注
    意即貿然通過，致與系爭車輛發生碰撞，堪認被告就本件事
    故之發生，確有過失；而詹維軒行經事故地點時，本應注意
    行經閃光黃燈號誌正常運作之交岔路口，應減速慢行，注意
    安全，小心通過，而依當時情況，又非不能注意，其亦未減
    速慢行，致發生本件事故，是其就本件事故之發生亦有過失
    ，惟被告之過失責任並不因此而解免。又被告之過失行為與
    系爭車輛受損之結果間，復具有相當因果關係，而原告既已
    賠償系爭車輛之修復費用，則其本於侵權行為損害賠償請求
    權及保險代位之規定，請求被告賠償系爭車輛之損害，自屬
    有據。
　㈣復按物被毀損時，被害人除得依民法第196 條請求賠償外，
    並不排除民法第213 條至第215 條之適用。依民法第196 條
    請求賠償物被毀損所減少之價額，得以修復費用為估定之標
    準，但以必要者為限（例如：修理材料以新品換舊品，應予
    折舊）。查系爭車輛修復費用為685,419 元（工資144,069
    元、零件541,350 元），有桃苗汽車股份有限公司出具之估
    價單及統一發票在卷可稽（見本院卷第7 至20頁)。而依行
    政院財政部發布之「固定資產耐用年數表」規定，汽車如非
    屬運輸業用客車、貨車，其耐用年數為5 年，並依同部訂定
    之「固定資產折舊率表」規定，耐用年數5 年依定率遞減法
    之折舊率為千分之369 ，其最後1 年之折舊額，加歷年折舊
    累計額，其總和不得超過該資產成本原額10分之9 。查系爭
    車輛係於109 年4 月出廠，有系爭車輛行車執照在卷為憑（
    見本院卷第21頁)，至本件事故發生之110 年1 月3 日，系
    爭車輛之實際使用年數為10個月，故原告就零件部分得請求
    之金額應以374,885元為限【000000-(000000×0.369×10/12)
    ＝374,885】，加計工資144,069元，共計518,954元，即為原
    告本得請求之修復費用。
　㈤惟按「損害之發生或擴大，被害人與有過失者，法院得減輕
    賠償金額，或免除之」，民法第217 條第1 項定有明文。此
    項規定之目的，在謀求加害人與被害人間之公平，故在裁判
    上法院得以職權減輕或免除之（見最高法院85年台上字第17
    56號判例要旨）。本院審酌本件事故發生緣由、路權歸屬情
    形等一切情狀，認詹維軒應負擔30％，被告應負擔70％之過失
    責任，爰依前開規定，減輕被告之賠償金額後為363,268元
    （518,954元×30% ＝363,268元，元以下四捨五入）。
四、綜上所述，原告依保險代位及侵權行為之法律關係，請求被
    告給付363,268元，及自起訴狀繕本送達（於110 年9 月8日
    為寄存送達，經10日於110 年9 月18日生效，見本院卷第50
    頁）之翌日即110 年9 月19日起至清償日止，按週年利率5%
    計算之利息，為有理由，應予准許。
五、本件係就民事訴訟法第427 條第1 項適用簡易程序所為被告
    敗訴之判決，爰依同法第389 條第1 項第3 款之規定，依職
    權宣告假執行。
六、訴訟費用負擔之依據：民事訴訟法第78條。
　　
中    華    民    國   111    年    4     月    28    日
                  桃園簡易庭  法  官  汪智陽
以上正本係照原本作成。
如不服本判決，應於送達後20日內，向本院提出上訴狀並表明上
訴理由，如於本判決宣示後送達前提起上訴者，應於判決送達後
20日內補提上訴理由書（須附繕本）。
如委任律師提起上訴者，應一併繳納上訴審裁判費。
中    華    民    國   111    年    4     月    28    日
                              書記官  陳家蓁